臺灣高等法院臺中分院民事判決　　　　　　　　　　九十三年度再易字第三十八號
　　　再審　原告　乙　○
　　　訴訟代理人　丙○○
　　　再審　被告　甲○○
右當事人間因侵權行為損害賠償事件，再審原告對於中華民國九十三年四月二十日本
院九十二年度上字第三三一號確定判決提起再審，本院判決如左：
      主      文
再審之訴駁回。
再審訴訟費用由再審原告負擔。
      事實及理由
一、再審原告主張：原確定判決就足以影響於判決之關於彰化基督教醫院二林分院之
    診斷書及病歷資料之重要證物漏未斟酌，而綜合：(一)該醫院賴宜豪醫師九十年六
    月十一日謂：「患者因右述疾病及傷害（亦即左側脛腓骨骨折頸椎退化併神
    經病變陳舊性腦外傷併右側額葉、顳葉腦組織軟化，糖尿病）致四肢機能障
    礙等語」（按即九十年六月十一日彰化基督教醫院二林分院之診斷書所載）。(二)
    該醫師九十一年十二月二十六日謂：「患者於〈九十年二月二十日因車禍致左側
    脛腓骨骨折，呈現不良於行且感身體虛弱。並於九十年四月二十三日主訴四肢僵
    硬及麻木感，經神經科醫師診斷為頸椎退化併神經病變，因無詳細病史資料或進
    一步檢查，是否與車禍有關，無法判斷」（按即九十一年十二月二十六日彰化基
    督教醫院二林分院之病歷項目查詢說明之第二點）。(三)該醫院謂：「當然左側脛
    腓骨上端骨折，有時會引起腓神經暫時性麻痺，在三至六個月後會恢復，骨折不
    會影響神經病變及腦組織軟化，在脛、腓骨上端骨折，有時會引起腓神經暫時性
    麻痺，在３至６個月後會恢復，但也祇影響足踝屈曲與伸展，也不會造成須要終
    日臥床。（按即九十三年三月二日彰化基督教醫院二林分院函之說明二第三點）
    。(四)該醫院賴宜豪醫師九十年十月八日指出：患者於「九十年二月二十日因車禍
    致左側腓骨兩處移位性骨折及左側脛股幹嚴重骨折，與前項傷病完全不同，經開
    刀內固定後，目前刻正持續治療中（按即九十年十月八日彰化基督教醫院二林分
    院之診斷書傷病項目說明二之第二點）。(五)該院賴宜豪醫師謂：「陳舊性腦外傷
    併右側額葉、顳葉腦組織軟化應是拾幾年前腦出血之舊傷。頸椎退化併神經病變
    乃患者在本院腦神經內科門診就醫時之診斷。是否為九十年十二月二十日車禍日
    之前即有症狀，則不得而知（按即九十二年十一月十二日彰化基督教醫院二林分
    院函之說明二第一點所載）。(六)該院賴宜豪醫師謂：「頸椎退化為退化性疾病，
    未必有特定傷害引起，當合併有神經病變時，可能對肢體功能有影響，但此患者
    並無接受更詳盡之檢查，到底對患者四肢無力、行動困難佔多大因素真的很難判
    斷（按即九十二年十一月二十七日彰化基督教醫院二林分院函之說明三第一點之
    末段）。可知再審原告於九十年四月二十三日的四肢僵硬及麻感，係由本件車禍
    造成左脛、腓骨骨折的腓神經暫時性麻痺所引發，且頸椎退化併神經病變從無造
    成左下肢機能「癱瘓殘廢」，只有因左脛、腓骨骨折未能痊癒所致之機能障礙。
    因此，再審被告於九十年四月二十三日之後仍須對再審原告的左下肢負擔損害賠
    償之責云云。並提出九十年六月十一日彰化基督教醫院二林分院之診斷書、九十
    二年三月十三日彰化基督教醫院二林分院之診斷書、行政院農業委員會書函、行
    政院主計處所製之台閩地區農林漁牧業調查報告等影本各貳件，九十一年十二月
    二十六日彰化基督教醫院二林分院之病歷項目查詢說明、九十三年三月二日彰化
    基督教醫院二林分院公函、九十年十月八日彰化基督教醫院二林分院之診斷書傷
    病項目說明、九十二年十一月十二日彰化基督教醫院二林分院公函、九十二年十
    一月二十七日彰化基督教醫院二林分院公函等影本各乙件為證。據此聲明求為判
    決：(一)本院九十二年度上字第三三一號確定判決不利於再審原告之部分，在新臺
    幣一百三十八萬元範圍內廢棄。右廢棄部分，再審被告應再給付再審原告新臺
    幣一百三十八萬元，及自民國九十一年五月二十九日起至清償日止按週年利率百
    分之五計算之利息。(三)再審及前審訴訟費用由再審被告負擔。
二、本件未經言詞辯論，再審被告亦未提出書狀作何聲明或陳述。
三、本院依職權調閱彰化地院九十一年度重訴字第二四三號案件全卷（共柒宗，即彰
    化地院九十一年度重訴字第二四三號、九十一年度重附民字第一一號、本院九十
    二年度上字第三三一號、彰化地檢署九十年度核退字第五七三號影印卷、彰化地
    院九十一年交易字第二九號影印卷、彰化地檢署九十年度偵字第七五九八號影印
    卷、本院九十一年度交上易字第一五八六號影印卷）。
四、惟按：
  (一)依民事訴訟法第四百六十六條不得上訴於第三審法院之事件，其第二審確定判決
    ，如就足以影響判決之重要証物，漏未斟酌者，亦得提起再審之訴，此固為民事
    訴訟法第四百九十七條所明定。然所謂「重要證物漏未斟酌」，係指當事人在前
    訴訟程序已經提出，第二審確定判決漏未於判決理由中斟酌者而言；申言之，該
    項證物如經斟酌，原判決將不致為如此之論斷，若縱經斟酌亦不足影響原判決之
    內容，或原判決曾於理由中加以判斷或說明其為不必要之證據者，均與本條規定
    之要件不符。
  (二)經查，本件再審原告主張原確定判決漏未審酌其所提之關於彰化基督教醫院二林
    分院之診斷書及病歷資料之重要證物，即所提之證物一至六，包括九十年六月十
    一日彰化基督教醫院二林分院之診斷書、九十一年十二月二十六日彰化基督教醫
    院二林分院之病歷項目查詢說明、九十三年三月二日彰化基督教醫院二林分院函
    、九十年十月八日彰化基督教醫院二林分院之診斷書傷病項目說明、九十二年十
    一月十二日彰化基督教醫院二林分院函、九十二年十一月二十七日彰化基督教醫
    院二林分院函等。惟依原確定判決理由欄第四項記載：
  上訴人於偵查中已提出由同醫院賴宜豪醫師於九十年六月十一日出具之診斷書載
    稱：：：等語，觀前後二份診斷書所載內容相近似，顯見上訴人於九十年六月十
    一日診斷時即有所謂『肢體機能顯著障礙』之情況。再依出具該診斷書之賴宜豪
    醫師於九十年十月八日出具之『診斷書傷病項目說明』載稱：「病患乙○於九十
    年二月二十日因車禍受傷致左側脛腓骨骨折，後再發生頸椎退化併神經病變，及
    發現陳舊性腦外傷併右側額葉顳葉腦組織軟化，造成四肢機能殘廢且終日臥床之
    病狀。該病患係陳舊性腦外傷已於十幾年前康復，並且行動能力正常」等語，及
    於九十一年十二月二十六日出具之「病歷項目查詢說明」載稱：：：等語；暨依
    上訴人提出之農民健康保險殘廢診斷書：：：與彰化基督教醫院二林醫院九十二
    年十一月十二日彰基二字第九二一一０七號函所載：：：足見上訴人之陳舊性腦
    外傷併右側額葉、顳葉腦組織軟化應是其十幾年前腦出血之舊傷，業已康復，因
    此上訴人之四肢僵硬及麻木感致終日臥床，與其陳舊性腦外傷併右側額葉、顳葉
    腦組織軟化無關，且上訴人於九十年二月二十日因車禍受傷僅致左側脛腓骨骨折
    ，並無頸椎退化併神經病變之現象，上訴人之頸椎退化併神經病變係九十年四月
    二十三日始經彰化基督教醫院二林分院檢驗發現。
  上訴人車禍受傷致左側脛腓骨骨折，依彰化基督教醫院二林分院九十三年三月二
    日彰基二字第九三０三０二號函所示，一般病人，左側脛腓骨骨折，應該不會導
    致終日臥床，祇有可能影響日常行動方便而已：：：。再依處理本件交通事故之
    警員許寶華於九十年八月二十五日製作之「甲○○、乙○車禍案報告書」載明：
    ：：等語，並於九十一年九月十七日本院刑事庭到庭證稱：：：等語，及於九十
    二年十月十五日本院準備程序時證稱：：：等語。足以證明上訴人於車禍後左側
    脛腓骨骨折僅影響左下肢之機能，右下肢仍屬正常，上訴人因本件交通事故所致
    之左側脛腓骨骨折之傷害，尚不會導致其肢體機能癱瘓而須終日臥床之程度。另
    本院刑事庭檢具上訴人曾就診之長庚紀念醫院、台北市立仁愛醫院、彰化基督教
    醫院二林分院及洪宗鄰醫院病歷資料，囑託台大醫院鑑定，其結果亦認：：：上
    訴人之肢體機能癱瘓顯然並非肇因於車禍受傷之左側脛腓骨骨折。
  依農民健康保險殘廢診斷書所載：：：可見上訴人之殘廢係因頸椎退化併神經病
    變所造成。且上訴人於九十年二月二十日車禍之後，尚無四肢僵硬、麻木感，須
    終日臥床之情形，係至九十年四月二十三日始有此現象，再依賴宜豪醫師之「病
    歷項目查詢說明」所載：：：則上訴人之肢體機能癱瘓自係因其頸椎退化併神經
    病變所致。
  至上訴人之左側脛腓骨骨折是否會導致其頸椎退化併神經病變，彰化基督教醫院
    二林分院九十年十二月十六日彰基二字第九０一二０九號函認為：：：且該分院
    九十二年三月二日彰基二字第九三０三０二號函同認：：：因此上訴人之左側脛
    腓骨骨折應不會導致其頸椎退化併神經病變。再上訴人之頸椎退化併神經病變發
    生之原因，依彰化基督教醫院二林分院九十二年十一月二十七日彰基二字第九二
    一一一九號函所示：：：及該分院九十三年三月二日彰基二字第九三０三０二號
    函所載「頸椎退化併神經病變，年老的人常有此現象」，是上訴人應係年老而發
    生頸椎退化併神經病變，與其車禍所致之左側脛腓骨骨折無關。雖台大醫院之鑑
    定意見謂：：：但依賴宜豪醫師所出具之「病歷項目查詢說明」載明「患者乙○
    於九十年四月十八日至本院急診，主訴全身無力，跌倒致左眉處擦傷，經電腦斷
    層攝影檢查頭部並無新損傷產生，亦無頸椎脊髓傷害之診斷」，及彰化基督教醫
    院二林分院九十二年十一月十二日彰基二字第九二一一０七號函記載「患者於九
    十年四月十八日跌倒，本院急診病歷並未提及頸椎受傷之診斷。至於患者為何跌
    倒，因不瞭解當初患者在家發生跌倒之過程，無法判斷」，是台大醫院此部分上
    訴人係因九十年四月十八日之跌倒導致頸椎脊髓傷害，以致四肢無力之鑑定意見
    ，顯與上訴人之彰化基督教醫院二林分院病歷資料不符，應不可採：：：上訴人
    以台大醫院此部分鑑定意見之不可採，推論其無頸椎脊髓傷害之症狀，即無憑採
    。
  彰化基督教醫院二林分院九十二年三月十三日之診斷書雖載「上訴人左下肢萎縮
    、左膕部攣縮、肢體機能顯著障礙，其肢體機能障礙與車禍傷害有相關聯性」，
    但上訴人車禍受傷所致左側脛腓骨骨折，並不會導致上訴人四肢僵硬，終日臥床
    ，僅會影響日常行動方便，於一年左右應可痊癒，恢復正常。因此，上訴人於車
    禍後若未發生頸椎退化併神經病變，上訴人之四肢即不致僵硬，須終日臥床，上
    訴人現在左下肢萎縮、左膕部攣縮、肢體機能顯著障礙，應係其頸椎退化併神經
    病變所致。而前揭診斷書所載「上訴人肢體機能障礙與車禍有相關聯性」，其依
    據何在？經本院函詢彰化基督教醫院二林分院，該分院以九十三年三月二日彰基
    二字第九三０三０二號函復本院，認上訴人之左側脛腓骨骨折不會導致終日臥床
    ，其頸椎退化併神經病變與骨折應該無關，是診斷書所載「上訴人肢體機能障礙
    與本件車禍傷害有相關聯性」，應無足採。
  上訴人九十年二月二十日車禍受傷所致左側脛腓骨骨折，依農民健康保險殘廢診
    斷書所載：：：賴宜豪醫師出具之九十年十月八日「診斷書傷病項目說明」亦載
    明因車禍所致左側脛腓骨骨折刻正持續治療中。但上訴人之左側脛腓骨骨折之所
    以無法如期於車禍後一年左右痊癒，應是嗣後發生頸椎退化併神經病變導致四肢
    僵硬須終日臥床所形成，且觀上訴人於車禍受傷住院治療出院後，已能以枴杖支
    撐走路到派出所及左腳打上石膏或包著紗布騎乘腳踏車，足證上訴人之左下肢已
    在康復中，若未發生頸椎退化併神經病變，應可期待其痊癒。上訴人以其左下肢
    因車禍受傷未能治癒，而認其左下肢不能行走所形成之肢體殘障，與本件交通事
    故有因果關係，應非正確。
  上訴人因本件交通事故所致左側脛腓骨骨折，並非造成其肢體機能殘廢之原因，
    因此上訴人於車禍受傷二個月後，發生四肢機能殘廢且終日臥床之情況，不能認
    與本件交通事故有相當因果關係。是上訴人主張其因被上訴人行車過失之侵害，
    導致四肢僵硬及麻木感，終日臥床，一切日常生活活動，全須他人扶助之殘廢狀
    態乙節，無從採取。
  (三)綜上說明，本件原確定判決確已審酌再審原告所提之證物一至六等證據，並綜合
    審酌處理本件交通事故之警員許寶華所製作「甲○○、乙○車禍案報告書」及其
    所作證述、台大醫院鑑定、農民健康保險殘障診斷書、彰化基督教醫院二林分院
    九十年十二月十六日函及九十二年三月二日函、彰化基督教醫院二林分院九十二
    年三月十三日之診斷書等而為認定，並無再審原告所指之「就足以影響判決之重
    要証物，漏未斟酌」之情形，再審原告就所提證物一至六予以斷章取義，忽略其
    他書證等證據，即對原確定判決之判斷結果表示不服，遽予提出再審之訴，為無
    理由。
五、據上論結，再審原告對本院前開確定判決，提起再審之訴，為顯無理由，爰不經
    言詞辯論以判決駁回之。
六、依民事訴訟法第五百零二條第二項、第七十八條判決如主文。
中　　　華　　　民　　　國　　九十三　　年　　　七　　　月　　 十三　　 日
~B1民事第五庭審判長法　官　陳滿賢
~B2　　　　　　　　法　官　朱　樑
~B3　　　　　　　　法　官　古金男
右為正本係照原本作成。
不得上訴。
~B 　 　　　　　　書記官　王麗英
中　　　華　　　民　　　國　　九十三　　年　　　七　　　月　　 十三　　 日
  　　　　　　　　　　　　　　　　　　　　　　　　　　　　　　　　　　　Ｙ
